臺灣高等法院臺南分院刑事裁定
109年度聲字第1208號
聲  請  人  吳清在


上列聲請人因毀損案件（本院109年度上易字第324號）聲請付與
卷宗證物影本，本院裁定如下：
    主  文
聲請駁回。
    理  由
一、聲請意旨略以：聲請人吳清在為本院109年度上易字第324號
    之被告，欲檢閱證物即成大總字第000-00-00000號文（全部
    、包括在法庭公開投影該號文所有之內容）等語。
二、按刑事訴訟法第33條第1項規定：「辯護人於審判中得檢閱
    卷宗及證物並得抄錄、重製或攝影」，被告或自訴人之代理
    人依同法第38條規定亦準用之。另基於被告受憲法訴訟權保
    障所應享有之防禦權，刑事訴訟法第33條第2項賦予被告於
    審判中之卷證獲知權，規定：「被告於審判中得預納費用請
    求付與卷宗及證物之影本。但卷宗及證物之內容與被告被訴
    事實無關或足以妨害另案之偵查，或涉及當事人或第三人之
    隱私或業務秘密者，法院得限制之。」司法院發布之「法院
    辦理刑事被告聲請付與卷宗證物影本及檢閱卷宗證物作業要
    點」第1點亦明定：「為利法院辦理被告於審判中聲請付與
    卷宗及證物（以下簡稱卷證）影本及檢閱卷證，特訂定本要
    點。」，准許被告親自檢閱卷證。惟均屬「審判中」聲請付
    與卷宗及證物之檢閱卷證權，此觀其規定用語及保障被告訴
    訟基本權之立法意旨甚明。次按法院因受理刑事訴訟案件，
    於職權範圍內作成或取得之各種存在於文書、照片等媒介內
    之訊息，屬政府資訊公開法所指之政府資訊。於訴訟進行中
    ，關於訴訟卷宗、證物等之檢閱、抄錄或攝影，涉及被告訴
    訟基本權之保障，被告及其辯護人之檢閱，應依刑事訴訟法
    及其相關規定辦理。於訴訟終結、判決確定後，訴訟關係消
    滅，相關訴訟卷宗、證物等政府資訊之檢閱或公開，已與被
    告訴訟權保障或防禦權之行使無關，而與被告法律上利益或
    保障人民知的權利有關。因現行刑事訴訟法就此無相關規定
    ，關於確定刑事案件卷證資訊之公開，除其他法令另有規定
    （如檢察機關律師閱卷要點第2點及法院組織法第90條之1）
    外，應依檔案法或政府資訊公開法之規定，向檔案管理機關
    或政府資訊持有機關申請辦理（最高法院106年度台抗字第2
    29號、107年度台抗字第910號裁定意旨參照）。
三、經查，聲請人因毀損案件，經本院以109年度上易字第324判
    處罪刑，並諭知緩刑確定，是該案件訴訟關係已消滅，聲請
    人已不具刑事訴訟法第33條第2項及司法院釋字第762號解釋
    所指案件審判中「被告」之法律地位，雖謂是依法提出本件
    聲請，然顯與保障審判中被告訴訟防禦權為目的之刑事訴訟
    法第33條第2項規定要件不符，亦與司法院釋字第762號解釋
    意旨未合。又依聲請人聲請狀所載內容，並未就主張或維護
    其法律上利益有何具體主張（如核對更正筆錄、他案訴訟所
    需，或欲用以保障其法律上利益等情），且本案既已送臺灣
    臺南地方檢察署執行，本院即非卷宗檔案之管理或持有機關
    ，無從受理聲請人之聲請，是聲請人逕向本院聲請付與卷證
    資料影本，難認有據，應予駁回。
據上論斷，應依刑事訴訟法第220條規定，裁定如主文。
中　　華　　民　　國　　109 　年　　12　　月　　21　　日
                  刑事第一庭    審判長法　官  楊清安
                                      法　官  蕭于哲
                                      法　官  陳珍如
以上正本證明與原本無異。
不得抗告。
　　　　　　　　　　　　　　　　　　　書記官  盧建元
中　　華　　民　　國　　109 　年　　12　　月　　21　　日